---
title: Información socioeconomica (3)
#subtitle: Inteligencia Artificial
#author: George Vega
#date-format: "MM-YYYY"
#date: 16-08-2024
cls: apa.csl
colorlinks: true
#bibliography: References.bib
engine: knitr
jupyter: python3
execute:
  echo: true
  warning: false
  error: false
format:
 html:
   toc: true
   grid:
      sidebar-width: 200px
      body-width: 900px
      margin-width: 100px
      gutter-width: 1em
   toc-location: left
   #fig-width: 5
   #fig-height: 5
   code-fold: false
   embed-resources: true
   self-contained-math: true
   # other-links:
   #    - text: Resultados Saber 11 2019-2
   #      href: https://www.datos.gov.co/Educaci-n/2019-2-Desempe-o-en-Matem-ticas-de-los-estudiantes/3qm6-df8e
ipynb-shell-interactivity: last
knitr:
  opts_chunk: 
    collapse: true
editor: visual
editor_options: 
  chunk_output_type: console
---

```{=html}
<style scoped>
table {
  font-size: 11px;

}
</style>
```
```{r}
#| label: reticulate
#| echo: false
#| warning: false
#| results: hide
library(reticulate)
reticulate::conda_list()
Sys.setenv(RETICULATE_PYTHON = "C:/Users/GeorgeVega/anaconda3/envs/TalentoTECH")
#Sys.setenv(RETICULATE_PYTHON = "C:/Users/ocamp/.conda/envs/TalentoTECH")
```

```{r setup, include=FALSE}
knitr::opts_chunk$set(echo = TRUE)
knitr::opts_knit$set(root.dir = "E:/17. TalentoTECH/Proyecto")
#knitr::opts_knit$set(root.dir = "C:/Users/ocamp/Downloads/Proyecto")
getwd()
```

```{python}
#| label: paquetes
import pandas as pd
import numpy as np
import matplotlib.pyplot as plt
import os
import plotly.express as pex
import plotly.graph_objects as go
import plotly.io as pio
import seaborn as sb
import plotly.figure_factory as ff
```

```{python}
#| label: lectura datos
#| warning: false
#| echo: false
df2 = pd.read_csv('Saber1120192_Mod.csv', header='infer')
```

**Análisis por aspectos relacionados con la lectura:**

-   Uno de los aspectos más importantes para los puntajes relacionados con la lectura es el número de libros con los que se cuenta en casa  y el tiempo dedicación a la lectura, es así como se evidencia que de las personas que presentaron la prueba, la mitad solo tienen de 0 a 10 libros y  aproximadamente la misma cantidad solo dedica  30 minutos o menos a la lectura diaria explicando los bajos resultados en las pruebas Pisa

```{python}
#| cache: true
#| echo: false
Libros = ["0 A 10 LIBROS","11 A 25 LIBROS","26 A 100 LIBROS", "MÁS DE 100 LIBROS"]
df6= pd.Categorical(df2["FAMI_NUMLIBROS"],categories= Libros)
df6 =  df2.sort_values(by='FAMI_NUMLIBROS')
df6[["FAMI_NUMLIBROS"]].value_counts().reset_index()
```

```{python}
#| cache: true
#| echo: false
LEER = ["No leo por entretenimiento","30 minutos o menos","Entre 30 y 60 minutos","Entre 1 y 2 horas", "Más de 2 horas"]
df2["ESTU_DEDICACIONLECTURADIARIA"]= pd.Categorical(df2["ESTU_DEDICACIONLECTURADIARIA"],categories= LEER)
df8 =  df2.sort_values(by='ESTU_DEDICACIONLECTURADIARIA')
df8[["ESTU_DEDICACIONLECTURADIARIA"]].value_counts().reset_index()
```

-   Se realiza el análisis para ver cuál es la influencia de los aspectos relacionados con la lectura sobre las pruebas saber Pro; allí se identifica que las personas que tienen más de 100 libros presentan los resultados más altos en las pruebas de matemáticas y lectura crítica con un puntaje de 57 y 58 respectivamente. En contraposición las personas que menos leen presentan resultados más bajos.

```{python}
#| cache: true
#| echo: false
import plotly.graph_objects as go

import pandas as pd

fig = go.Figure()

fig=fig.add_trace(go.Violin(x=df6['FAMI_NUMLIBROS'],
                        y=df6['PUNT_MATEMATICAS'],
                        legendgroup='Matematicas', scalegroup='Puntaje Matematicas', name='Puntaje Matematicas',
                        side='negative',
                        line_color='blue')
             )
fig=fig.add_trace(go.Violin(x=df6['FAMI_NUMLIBROS'],
                         y=df6['PUNT_LECTURA_CRITICA'],
                        legendgroup='Puntaje Lectura critica', scalegroup='Puntaje Lectura critica', name='Puntaje Lectura critica',
                        side='positive',
                        line_color='orange')
)


fig=fig.update_traces(meanline_visible=True)
fig=fig.update_layout(legend=dict(
        x=-0.1,
        y=-0.2,
        traceorder="normal",
        font=dict(
            family="sans-serif",
            size=12,
            color="black"
        ),
    ),title="Puntajes discriminados por profesion de los padres",
    margin=dict(t=50, b=10, l=20, r=20),
    yaxis=dict(title='Puntaje'),
    violingap=0, violinmode='overlay',height=500, width=700
)
fig=fig.update_xaxes(range=[-0.5, 3.5])
fig=fig.update_xaxes()
fig.show()

fig1 = go.Figure()

fig1=fig1.add_trace(go.Violin(x=df8['ESTU_DEDICACIONLECTURADIARIA'],
                        y=df8['PUNT_MATEMATICAS'],
                        legendgroup='Matematicas', scalegroup='Puntaje Matematicas', name='Puntaje Matematicas',
                        side='negative',
                        line_color='red')
             )
fig1=fig1.add_trace(go.Violin(x=df8["ESTU_DEDICACIONLECTURADIARIA"],
                         y=df8['PUNT_LECTURA_CRITICA'],
                        legendgroup='Puntaje Lectura critica', scalegroup='Puntaje Lectura critica', name='Puntaje Lectura critica',
                        side='positive',
                        line_color='green')
)


fig1=fig1.update_traces(meanline_visible=True)
fig1=fig1.update_layout(legend=dict(
        x=-0.1,
        y=-0.35,
        traceorder="normal",
        font=dict(
            family="sans-serif",
            size=12,
            color="black"
        ),
    ),title="Puntajes discriminados por profesion de los padres",
    margin=dict(t=50, b=10, l=20, r=20),
    yaxis=dict(title='Puntaje'),
    violingap=0, violinmode='overlay',height=500, width=700
)
fig1=fig1.update_xaxes(range=[-0.5, 4.5])
fig1=fig1.update_xaxes()
fig1.show()
```

-   Los resultados de matemáticas presentan una tendencia decente en función del tiempo de lectura, se debe tener en cuenta que los resultados de matemáticas están relacionados directamente con los resultados de lectura crítica,  poder dar respuesta a las preguntas de matemáticas se debe leer  y entender el contexto de las preguntas, es así como personas que menos leen presentan resultados de matemáticas más bajos respecto a los que leen en mayor medida
