---
title: Informacion personal
#subtitle: Inteligencia Artificial
#author: George Vega
#date-format: "MM-YYYY"
#date: 16-08-2024
cls: apa.csl
colorlinks: true
#bibliography: References.bib
engine: knitr
jupyter: python3
execute:
  echo: true
  warning: false
  error: false
format:
 html:
   toc: true
   grid:
      sidebar-width: 200px
      body-width: 900px
      margin-width: 100px
      gutter-width: 1em
   toc-location: left
   #fig-width: 5
   #fig-height: 5
   code-fold: show
   embed-resources: true
   self-contained-math: true
   # other-links:
   #    - text: Resultados Saber 11 2019-2
   #      href: https://www.datos.gov.co/Educaci-n/2019-2-Desempe-o-en-Matem-ticas-de-los-estudiantes/3qm6-df8e
ipynb-shell-interactivity: last
knitr:
  opts_chunk: 
    collapse: true
editor: visual
editor_options: 
  chunk_output_type: console
---

```{=html}
<style scoped>
table {
  font-size: 11px;

}
</style>
```
```{r}
#| label: reticulate
#| echo: false
#| warning: false
#| results: hide
library(reticulate)
reticulate::conda_list()
Sys.setenv(RETICULATE_PYTHON = "C:/Users/GeorgeVega/anaconda3/envs/TalentoTECH")
#Sys.setenv(RETICULATE_PYTHON = "C:/Users/ocamp/.conda/envs/TalentoTECH")
```

```{r setup, include=FALSE}
knitr::opts_chunk$set(echo = TRUE)
knitr::opts_knit$set(root.dir = "E:/17. TalentoTECH/Proyecto")
#knitr::opts_knit$set(root.dir = "C:/Users/ocamp/Downloads/Proyecto")
getwd()
```

```{python}
#| label: paquetes
import pandas as pd
import numpy as np
import matplotlib.pyplot as plt
import os
import plotly.express as pex
import plotly.graph_objects as go
import plotly.io as pio
import seaborn as sb
import plotly.figure_factory as ff
```

```{python}
#| label: lectura datos
#| warning: false
#| echo: false
df2 = pd.read_csv('Saber1120192_Mod.csv', header='infer')
```

Se incluyen 10 varibles incluyendo la información personal del colaborador, entre las cuales se incluye identificación, género, etnia, entre otros.

| N°  | VARIABLE             | DESCRIPCION      | ITEMS                                                                                                                                                                                                                                                                                                                                                                                         |
|------------------|------------------|------------------|-------------------|
| 1   | ESTU_TIPODOCUMENTO   | Documento        | CC – Cédula de ciudadanía<br>CE – Cédula extranjera<br>CR – Certificado registraduría<br>CCB – Certificado de cabildo<br>NES – Número establecido por la SE<br>PC – Pasaporte colombiano<br>PE – Pasaporte extranjero<br>RC – Registro civil<br>PEP– Permiso Especial de<br>Permanencia<br>NUIP - Número único de<br>Identificación Persona<br>V - Por verificar<br>TI – Tarjeta de identidad |
| 2   | ESTU_NACIONALIDAD    | Nacionalidad     | Nacionalidad                                                                                                                                                                                                                                                                                                                                                                                  |
| 3   | ESTU_GENERO          | Genero           | F - Femenino<br>M - Masculino                                                                                                                                                                                                                                                                                                                                                                 |
| 4   | ESTU_FECHANACIMIENTO | Fecha Nacimiento | \[DD/MM/AAAA\]                                                                                                                                                                                                                                                                                                                                                                                |
| 5   | PERIODO              | Periodo          | Periodo del examen                                                                                                                                                                                                                                                                                                                                                                            |
| 6   | ESTU_CONSECUTIVO     | Consecutivo      | Id público del estudiante en Saber Pro                                                                                                                                                                                                                                                                                                                                                        |
| 7   | ESTU_ESTUDIANTE      | Estudiante       | ESTUDIANTE<br>INDIVIDUAL                                                                                                                                                                                                                                                                                                                                                                      |
| 8   | ESTU_TIENEETNIA      | Tiene etnia      | ¿Pertenece usted a un grupo<br>étnico minoritario?<br>SI<br>NO                                                                                                                                                                                                                                                                                                                                |
| 9   | ESTU_PAIS_RESIDE     | Pais residencia  | Pais de residencia                                                                                                                                                                                                                                                                                                                                                                            |
| 10  | ESTU_ETNIA           | Etnia            | ¿Cuál es el grupo étnico minoritario al que pertenece?<br>Arhuaco<br>Cancuamo<br>Comunidad afrodescendiente<br>Comunidades Rom (Gitanas)<br>Cubeo<br>Emberá<br>Guambiano<br>Huitoto<br>Inga<br>Paez<br>Palenquero<br>Pasto<br>Pijao<br>Raizal<br>Sikuani<br>Tucano<br>Wayúu<br>Zenú<br>Otro grupo étnico minoritario<br>Ninguno                                                               |

```{python}
#| label: fig-gapminder
#| echo: false
#| fig-cap: "Analisis por genero"
#| layout-ncol: 2
#| column: body
#| fig-height: 3
#| fig-width: 3
#| cache: true

values=df2['ESTU_GENERO'].value_counts()
labels=["Femenino","Masculino"]
fig0=go.Figure(data=[go.Pie(                             # fuente de datos
          values=values,
          labels=labels,
          textinfo='label+percent+value',           # columna x
          insidetextorientation='radial'
                            )])
fig0=fig0.update_layout(legend=dict(
        x=0.35,
        y=-0.15,
        traceorder="normal",
        font=dict(
            family="sans-serif",
            size=12,
            color="black"
        ),
    ),
    margin=dict(t=5, b=0, l=0, r=0),
    #height=250, 
    width=150,
                      showlegend=False)
fig0.show(renderer="svg")

fig1=pex.scatter(df2                                # fuente de datos
          , x="PUNT_MATEMATICAS"               # columna x
          , y="PUNT_LECTURA_CRITICA"           # columna y
          , width = 450, height=400            # tamaño del gráfico
          , hover_data= ["ESTU_GENERO"]        # información a despelegar de manera emergente al pasar el cursor
          , color="ESTU_GENERO"  # color de los puntos
          #, title = "Energía consumida por el sector Comercial primario vs Energía generada por fuentes nucleares"
          ,labels= { "PUNT_MATEMATICAS" : "Puntaje matematicas", "PUNT_LECTURA_CRITICA": "Puntaje lectura critica"}
          ,marginal_x = "box"
          ,marginal_y = "box"
          # ,range_x = [20000, 40000]
            )

fig1=fig1.update_layout(legend=dict(
    yanchor="bottom",
    y=-0.2,
    xanchor="right",
    x=0.98,
    traceorder="normal",
    font=dict(
        family="sans-serif",
        size=12,
        color="black"
    ),),
    margin=dict(t=5, b=0, l=0, r=0)
)

fig1.show()

```

```{python}
#| cache: true
#| eval: false
values2=df2['ESTU_ETNIA'].value_counts()
print(values2)
print("Total=                          ",values2.sum())
```

| ESTU_ETNIA                    |        count |
|:------------------------------|-------------:|
| Ninguno                       |       365782 |
| Comunidad afrodescendiente    |        13009 |
| Zenú                          |         2115 |
| Otro grupo étnico minoritario |         1895 |
| Wayúu                         |         1379 |
| Pasto                         |         1190 |
| Paez                          |          981 |
| Emberá                        |          507 |
| Pijao                         |          438 |
| Raizal                        |          278 |
| Inga                          |          141 |
| Cancuamo                      |          132 |
| Sikuani                       |          110 |
| Guambiano                     |           94 |
| Cubeo                         |           72 |
| Palenquero                    |           55 |
| Arhuaco                       |           54 |
| Huitoto                       |           45 |
| Tucano                        |           24 |
| Comunidades Rom (Gitanas)     |            9 |
| **Total**                     | **38388310** |

```{python}
#| fig-cap: "Analisis por etnia"
#| echo: false
#| warning: false
#| cache: true


import plotly.graph_objects as go

y1=df2["PUNT_MATEMATICAS"]
y2=df2["PUNT_LECTURA_CRITICA"]
x=df2["ESTU_ETNIA"]

fig2 = go.Figure()
fig2=fig2.add_trace(go.Box(
    x=x,
    y=y1,
    name='Puntaje matemáticas',
    marker_color='#3D9970'
))
fig2=fig2.add_trace(go.Box(
    x=x,
    y=y2,
    name='Puntaje lectura critica',
    marker_color='#FF4136'
))
fig2=fig2.update_layout(legend=dict(
        x=0.65,
        y=-0.5,
        traceorder="normal",
        font=dict(
            family="sans-serif",
            size=12,
            color="black"
        ),
    ),title="Puntajes discriminados por Etnia",
    margin=dict(t=30, b=10, l=5, r=5),
    yaxis=dict(title='Puntaje'),
    xaxis=dict(title='Etnia', zeroline=False),
    boxmode='group',height=600, width=600
)

fig2=fig2.update_xaxes(tickangle=-90)
fig2.show()
```

```{python}
#| cache: true
#| echo: false

## ## Versión interactiva del diagrama de dispersión
pex.scatter(df2                                # fuente de datos
          , x="PUNT_MATEMATICAS"               # columna x
          , y="PUNT_LECTURA_CRITICA"           # columna y
          , width = 600, height=600            # tamaño del gráfico
          , hover_data= ["ESTU_ETNIA"]        # información a despelegar de manera emergente al pasar el cursor
          , color="ESTU_ETNIA"  # color de los puntos
          #, title = "Energía consumida por el sector Comercial primario vs Energía generada por fuentes nucleares"
          ,labels= { "PUNT_MATEMATICAS" : "Puntaje matematicas", "PUNT_LECTURA_CRITICA": "Puntaje lectura critica"}
          ,marginal_x = "box"
          ,marginal_y = "box"
          # ,range_x = [20000, 40000]
            )
```
