---
title: Información socioeconomica
#subtitle: Inteligencia Artificial
#author: George Vega
#date-format: "MM-YYYY"
#date: 16-08-2024
cls: apa.csl
colorlinks: true
#bibliography: References.bib
engine: knitr
jupyter: python3
execute:
  echo: true
  warning: false
  error: false
format:
 html:
   toc: true
   grid:
      sidebar-width: 600px
      body-width: 900px
      margin-width: 100px
      gutter-width: 1em
   toc-location: left
   #fig-width: 5
   #fig-height: 5
   code-fold: show
   embed-resources: true
   self-contained-math: true
   # other-links:
   #    - text: Resultados Saber 11 2019-2
   #      href: https://www.datos.gov.co/Educaci-n/2019-2-Desempe-o-en-Matem-ticas-de-los-estudiantes/3qm6-df8e
ipynb-shell-interactivity: last
knitr:
  opts_chunk: 
    collapse: true
editor: visual
editor_options: 
  chunk_output_type: console
---

```{=html}
<style scoped>
table {
  font-size: 11px;

}
</style>
```
```{r}
#| label: reticulate
#| echo: false
#| warning: false
#| results: hide
library(reticulate)
reticulate::conda_list()
Sys.setenv(RETICULATE_PYTHON = "C:/Users/GeorgeVega/anaconda3/envs/TalentoTECH")
```

```{r setup, include=FALSE}
knitr::opts_chunk$set(echo = TRUE)
knitr::opts_knit$set(root.dir = "E:/17. TalentoTECH/Proyecto")
getwd()
```

```{python}
#| label: paquetes
import pandas as pd
import numpy as np
import matplotlib.pyplot as plt
import os
import plotly.express as pex
import plotly.graph_objects as go
import plotly.io as pio
import seaborn as sb
import plotly.figure_factory as ff
```

```{python}
#| label: lectura datos
#| warning: false
#| echo: false
df2 = pd.read_csv('Saber1120192_Mod.csv', header='infer')
```

## Información socioeconómica

Se tienen en cuenta 24 variables que permiten identificar las condiciones de vivienda, formación académica de los padres, tipo de trabajo, ingreso, bienes, hábitos de lectura y regularidad de ingesta de algunos alimentos.

| N°  | VARIABLE                      | DESCRIPCION              | ITEMS                                                                                                                                                                                                                                                                                                                                                                                                                                                                                                                                                                                                                                                                                                                                                        |
|------------------|------------------|------------------|-------------------|
| 15  | FAMI_ESTRATOVIVIENDA          | Estrato                  | Estrato socioeconómico de su vivienda según recibo de energía eléctrica<br>Estrato 1<br>Estrato 2<br>Estrato 3<br>Estrato 4<br>Estrato 5<br>Estrato 6<br>Sin Estrato                                                                                                                                                                                                                                                                                                                                                                                                                                                                                                                                                                                         |
| 16  | FAMI_PERSONASHOGAR            | Personas Hogar           | ¿Cuántas personas conforman el hogar donde vive actualmente, incluido usted?<br>1 a 2<br>3 a 4<br>5 a 6<br>7 a 8<br>9 o más                                                                                                                                                                                                                                                                                                                                                                                                                                                                                                                                                                                                                                  |
| 17  | FAMI_CUARTOSHOGAR             | Cuarto Hogar             | En total, ¿en cuántos cuartos duermen las personas de su hogar?<br>Uno<br>Dos<br>Tres<br>Cuatro<br>Cinco<br>Seis o más                                                                                                                                                                                                                                                                                                                                                                                                                                                                                                                                                                                                                                       |
| 18  | FAMI_EDUCACIONPADRE           | Educacion Padre          | Ninguno<br>Primaria incompleta<br>Primaria completa<br>Secundaria (Bachillerato) incompleta<br>Secundaria (Bachillerato) completa<br>Técnica o tecnológica incompleta<br>Técnica o tecnológica completa<br>Educación profesional incompleta<br>Educación profesional completa<br>Postgrado<br>No sabe                                                                                                                                                                                                                                                                                                                                                                                                                                                        |
| 19  | FAMI_EDUCACIONMADRE           | Educacion Madre          | Ninguno<br>Primaria incompleta<br>Primaria completa<br>Secundaria (Bachillerato) incompleta<br>Secundaria (Bachillerato) completa<br>Técnica o tecnológica incompleta<br>Técnica o tecnológica completa<br>Educación profesional incompleta<br>Educación profesional completa<br>Postgrado<br>No sabe                                                                                                                                                                                                                                                                                                                                                                                                                                                        |
| 20  | FAMI_TRABAJOLABORPADRE        | Labor Padre              | Es agricultor, pesquero o jornalero.<br>Es dueño de un negocio grande, tiene un cargo de nivel directivo o gerencial.<br>Es dueño de un negocio pequeño (tiene pocos empleados o no tiene, por ejemplo, tienda, papelería, etc.<br>Es operario de máquinas o conduce vehículos (taxista, chofer).<br>Es vendedor o trabaja en atención al público.<br>Tiene un trabajo de tipo auxiliar administrativo (por ejemplo, secretario o asistente).<br>Trabaja como personal de limpieza, mantenimiento, seguridad o construcción.<br>Trabaja como profesional (por ejemplo, médico, abogado, ingeniero).<br>Trabaja en el hogar, no trabaja o estudia.<br>Trabaja por cuenta propia (por ejemplo, plomero, electricista).<br>Pensionado.<br>No sabe.<br>No aplica |
| 21  | FAMI_TRABAJOLABORMADRE        | Labor Madre              | Es agricultor, pesquero o jornalero.<br>Es dueño de un negocio grande, tiene un cargo de nivel directivo o gerencial.<br>Es dueño de un negocio pequeño (tiene pocos empleados o no tiene, por ejemplo, tienda, papelería, etc.<br>Es operario de máquinas o conduce vehículos (taxista, chofer).<br>Es vendedor o trabaja en atención al público.<br>Tiene un trabajo de tipo auxiliar administrativo (por ejemplo, secretario o asistente).<br>Trabaja como personal de limpieza, mantenimiento, seguridad o construcción.<br>Trabaja como profesional (por ejemplo, médico, abogado, ingeniero).<br>Trabaja en el hogar, no trabaja o estudia.<br>Trabaja por cuenta propia (por ejemplo, plomero, electricista).<br>Pensionado.<br>No sabe.<br>No aplica |
| 22  | FAMI_TIENEINTERNET            | Internet                 | ¿Su hogar cuenta con servicio o conexión a internet?<br>NO<br>SI                                                                                                                                                                                                                                                                                                                                                                                                                                                                                                                                                                                                                                                                                             |
| 23  | FAMI_TIENESERVICIOTV          | TV                       | ¿Su hogar cuenta con servicio cerrado de televisión?<br>SI<br>NO                                                                                                                                                                                                                                                                                                                                                                                                                                                                                                                                                                                                                                                                                             |
| 24  | FAMI_TIENECOMPUTADOR          | Computador               | ¿Cuáles de los siguientes bienes posee su hogar?: Computador                                                                                                                                                                                                                                                                                                                                                                                                                                                                                                                                                                                                                                                                                                 |
| 25  | FAMI_TIENELAVADORA            | Lavadora                 | ¿Cuáles de los siguientes bienes posee su hogar?: Máquina lavadora de ropa                                                                                                                                                                                                                                                                                                                                                                                                                                                                                                                                                                                                                                                                                   |
| 26  | FAMI_TIENEHORNOMICROOGAS      | Microhondas              | ¿Cuáles de los siguientes bienes posee su hogar?: Horno Microondas u Horno eléctrico o a gas                                                                                                                                                                                                                                                                                                                                                                                                                                                                                                                                                                                                                                                                 |
| 27  | FAMI_TIENEAUTOMOVIL           | Automovil                | ¿Cuáles de los siguientes bienes posee su hogar?: Automóvil particular                                                                                                                                                                                                                                                                                                                                                                                                                                                                                                                                                                                                                                                                                       |
| 28  | FAMI_TIENEMOTOCICLETA         | Motocicleta              | ¿Cuáles de los siguientes bienes posee su hogar?: Motocicleta                                                                                                                                                                                                                                                                                                                                                                                                                                                                                                                                                                                                                                                                                                |
| 29  | FAMI_TIENECONSOLAVIDEOJUEGOS  | Consola videojuegos      | ¿Cuáles de los siguientes bienes posee su hogar?: Consola para juegos electrónicos (PlayStation, Xbox, Nintendo, etc.)                                                                                                                                                                                                                                                                                                                                                                                                                                                                                                                                                                                                                                       |
| 30  | FAMI_NUMLIBROS                | N° de libros             | ¿Cuántos libros físicos o electrónicos hay en su hogar excluyendo periódicos, revistas, directorios telefónicos y libros del colegio?                                                                                                                                                                                                                                                                                                                                                                                                                                                                                                                                                                                                                        |
| 31  | FAMI_COMELECHEDERIVADOS       | Consumo derivados leche  | ¿Cuántas veces por semana se comen los siguientes alimentos en su hogar? Leche o derivados (queso, yogurt, etc.)                                                                                                                                                                                                                                                                                                                                                                                                                                                                                                                                                                                                                                             |
| 32  | FAMI_COMECARNEPESCADOHUEVO    | Consumo Proteina         | ¿Cuántas veces por semana se comen los siguientes alimentos en su hogar? Carne (pollo, pavo, res, cordero, cerdo, conejo, etc.), pescados o huevos                                                                                                                                                                                                                                                                                                                                                                                                                                                                                                                                                                                                           |
| 33  | FAMI_COMECEREALFRUTOSLEGUMBRE | Consumo Verduras         | ¿Cuántas veces por semana se comen los siguientes alimentos en su hogar? Cereales (avena, granola), frutos secos (almendras, maní) o legumbres (frijoles, garbanzos, lentejas)                                                                                                                                                                                                                                                                                                                                                                                                                                                                                                                                                                               |
| 34  | FAMI_SITUACIONECONOMICA       | Situacion Economica      | Con respecto al año inmediatamente anterior, la situación económica de su hogar es:                                                                                                                                                                                                                                                                                                                                                                                                                                                                                                                                                                                                                                                                          |
| 35  | ESTU_DEDICACIONLECTURADIARIA  | Tiempo Lectura diaria    | Usualmente, ¿cuánto tiempo al día dedica a leer por entretenimiento?                                                                                                                                                                                                                                                                                                                                                                                                                                                                                                                                                                                                                                                                                         |
| 36  | ESTU_DEDICACIONINTERNET       | Tiempo dedicado Internet | Usualmente, ¿cuánto tiempo al día dedica a navegar en internet? Excluya actividades académicas                                                                                                                                                                                                                                                                                                                                                                                                                                                                                                                                                                                                                                                               |
| 37  | ESTU_HORASSEMANATRABAJA       | Horas laborales          | ¿Cuántas horas trabajó usted durante la semana pasada?                                                                                                                                                                                                                                                                                                                                                                                                                                                                                                                                                                                                                                                                                                       |
| 38  | ESTU_TIPOREMUNERACION         | Tipo de remuneracion     | ¿Usted recibe algún tipo de remuneración por trabajar?                                                                                                                                                                                                                                                                                                                                                                                                                                                                                                                                                                                                                                                                                                       |

```{python}
#| layout-ncol: 2
#| column: body-outset-right
#| cache: true
#| echo: false


import plotly.figure_factory as ff
import numpy as np

x1= df2[df2["FAMI_ESTRATOVIVIENDA"]=="Estrato 1"]["PUNT_MATEMATICAS"]
x2= df2[df2["FAMI_ESTRATOVIVIENDA"]=="Estrato 2"]["PUNT_MATEMATICAS"]
x3= df2[df2["FAMI_ESTRATOVIVIENDA"]=="Estrato 3"]["PUNT_MATEMATICAS"]
x4= df2[df2["FAMI_ESTRATOVIVIENDA"]=="Estrato 4"]["PUNT_MATEMATICAS"]
x5= df2[df2["FAMI_ESTRATOVIVIENDA"]=="Estrato 5"]["PUNT_MATEMATICAS"]
x6= df2[df2["FAMI_ESTRATOVIVIENDA"]=="Estrato 6"]["PUNT_MATEMATICAS"]
#x7= df2[df2["FAMI_ESTRATOVIVIENDA"]=="Sin estrato"]["PUNT_MATEMATICAS"]

hist_data = [x1, x2, x3, x4,x5,x6,#x7
             ]

group_labels = ['Estrato 1', 'Estrato 2', 'Estrato 3', 'Estrato 4','Estrato 5','Estrato 6', #'Sin estrato'
                ]

# Create distplot with custom bin_size
fig4=ff.create_distplot(hist_data, group_labels, show_hist=False, show_rug=False)
fig4=fig4.update_layout(title="Puntaje Matemáticas",
     legend=dict(
        x=0.4,
        y=-0.7,
        traceorder="normal",
        font=dict(
            family="sans-serif",
            size=11,
            color="black"
        ),
    ),
     margin=dict(t=30, b=5, l=5, r=5),
     height=500, width=400)
fig4.show()


y1= df2[df2["FAMI_ESTRATOVIVIENDA"]=="Estrato 1"]["PUNT_LECTURA_CRITICA"]
y2= df2[df2["FAMI_ESTRATOVIVIENDA"]=="Estrato 2"]["PUNT_LECTURA_CRITICA"]
y3= df2[df2["FAMI_ESTRATOVIVIENDA"]=="Estrato 3"]["PUNT_LECTURA_CRITICA"]
y4= df2[df2["FAMI_ESTRATOVIVIENDA"]=="Estrato 4"]["PUNT_LECTURA_CRITICA"]
y5= df2[df2["FAMI_ESTRATOVIVIENDA"]=="Estrato 5"]["PUNT_LECTURA_CRITICA"]
y6= df2[df2["FAMI_ESTRATOVIVIENDA"]=="Estrato 6"]["PUNT_LECTURA_CRITICA"]
#y7= df2[df2["FAMI_ESTRATOVIVIENDA"]=="Sin estrato"]["PUNT_LECTURA_CRITICA"]

hist_data2 = [y1, y2, y3, y4,y5,y6,#y7
             ]


# Create distplot with custom bin_size
fig5=ff.create_distplot(hist_data2, group_labels, show_hist=False, show_rug=False)
fig5=fig5.update_layout(title="Puntaje Lectura crítica",
     legend=dict(
        x=0.4,
        y=-0.7,
        traceorder="normal",
        font=dict(
            family="sans-serif",
            size=11,
            color="black"
        ),
    ),
    margin=dict(t=30, b=5, l=5, r=5),
    height=500, width=400)
fig5.show()
```

```{python}
#| cache: true
#| echo: false

my_list = []
a={}
i=1
for i in range(21,29,1):
    a[i]=df2.iloc[:,i].name
    my_list.append(a[i])
nombres=['¿Tiene internet?',
 '¿Tiene servicio de tv?',
 '¿Tiene computador?',
 '¿Tiene lavadora?',
 '¿Tiene horno/micro/gas?',
 '¿Tiene automovil?',
 '¿Tiene motocicleta?',
 '¿Tiene consola de videojuegos?']

from plotly.subplots import make_subplots
import plotly.graph_objects as go


fig6 = make_subplots(rows=2, cols=4,
                    #   , row_heights =[0.6, 0.4]
#                     , shared_xaxes = True
                    #,subplot_titles = ["" + var1 for var1 in nombres],shared_yaxes=True,
                    vertical_spacing=0.08)


matrix = np.array(range(0,8)).reshape((2, 4)) ## matriz de índices


for i, var  in enumerate(my_list):
  fig6=fig6.add_trace(
        go.Box(x=df2[var]
                     , y = df2["PUNT_LECTURA_CRITICA"]
               ,name=df2[var].name
                     )
        , row=np.where(matrix == i)[0][0]+1
        , col=np.where(matrix == i)[1][0]+1
    )

fig6=fig6.update_layout(showlegend=True)
fig6=fig6.update_layout(height=700, width=800, title_text="Boxplots for price vs the main variables")
fig6.show()
```
