---
title: Información socioeconomica (2)
#subtitle: Inteligencia Artificial
#author: George Vega
#date-format: "MM-YYYY"
#date: 16-08-2024
cls: apa.csl
colorlinks: true
#bibliography: References.bib
engine: knitr
jupyter: python3
execute:
  echo: true
  warning: false
  error: false
format:
 html:
   toc: true
   grid:
      sidebar-width: 200px
      body-width: 900px
      margin-width: 100px
      gutter-width: 1em
   toc-location: left
   #fig-width: 5
   #fig-height: 5
   code-fold: false
   embed-resources: true
   self-contained-math: true
   # other-links:
   #    - text: Resultados Saber 11 2019-2
   #      href: https://www.datos.gov.co/Educaci-n/2019-2-Desempe-o-en-Matem-ticas-de-los-estudiantes/3qm6-df8e
ipynb-shell-interactivity: last
knitr:
  opts_chunk: 
    collapse: true
editor: visual
editor_options: 
  chunk_output_type: console
---

```{=html}
<style scoped>
table {
  font-size: 11px;

}
</style>
```
```{r}
#| label: reticulate
#| echo: false
#| warning: false
#| results: hide
library(reticulate)
reticulate::conda_list()
Sys.setenv(RETICULATE_PYTHON = "C:/Users/GeorgeVega/anaconda3/envs/TalentoTECH")
#Sys.setenv(RETICULATE_PYTHON = "C:/Users/ocamp/.conda/envs/TalentoTECH")
```

```{r setup, include=FALSE}
knitr::opts_chunk$set(echo = TRUE)
knitr::opts_knit$set(root.dir = "E:/17. TalentoTECH/Proyecto")
#knitr::opts_knit$set(root.dir = "C:/Users/ocamp/Downloads/Proyecto")
getwd()
```

```{python}
#| label: paquetes
import pandas as pd
import numpy as np
import matplotlib.pyplot as plt
import os
import plotly.express as pex
import plotly.graph_objects as go
import plotly.io as pio
import seaborn as sb
import plotly.figure_factory as ff
```

```{python}
#| label: lectura datos
#| warning: false
#| echo: false
df2 = pd.read_csv('Saber1120192_Mod.csv', header='infer')
```

```{python}
#| echo: false
df3=df2.loc[:,["FAMI_EDUCACIONPADRE",	"FAMI_EDUCACIONMADRE", "PUNT_MATEMATICAS","PUNT_LECTURA_CRITICA"]]
df3["Profesiones"] = "P-"+df3["FAMI_EDUCACIONPADRE"] +"__"+"M-"+df3["FAMI_EDUCACIONMADRE"]
df3 = df3[['Profesiones'] + [col for col in df3.columns if col != 'Profesiones']]
df3.drop(columns=['FAMI_EDUCACIONPADRE', 'FAMI_EDUCACIONMADRE'], inplace=True)
df4=df3.pivot_table(index=["Profesiones"], values={"Profesiones",'PUNT_MATEMATICAS',"PUNT_LECTURA_CRITICA"}, aggfunc='count')
df4=df4.sort_values(by='PUNT_MATEMATICAS', ascending=False)
```

**Análisis por profesión de los padres:**

-   Se realiza el análisis teniendo en cuenta  todas las combinaciones de los posibles estudios realizados por los padres, con base en lo anterior se evidencia la combinación que más se repite es  donde el padre bachiller y la madre también con 43275 conteos

-   En segundo lugar se encuentran los padres los cuales no completaron sus estudios de primaria y en tercer lugar se encuentran los padres que no terminaron la secundaria esto se debe a que años atrás el culminar los estudios no presentaba una relevancia importante en el desarrollo personal.

```{python}
#| echo: false
#| eval: false
print(df4.to_markdown())
```

| Profesiones                                                                      | PUNT_LECTURA_CRITICA | PUNT_MATEMATICAS |
|:------------------------------------|-----------------:|-----------------:|
| P-Secundaria (Bachillerato) completa\_\_M-Secundaria (Bachillerato) completa     |                43275 |            43275 |
| P-Primaria incompleta\_\_M-Primaria incompleta                                   |                30925 |            30925 |
| P-Secundaria (Bachillerato) incompleta\_\_M-Secundaria (Bachillerato) incompleta |                17897 |            17897 |
| P-Educación profesional completa\_\_M-Educación profesional completa             |                17088 |            17088 |
| P-Secundaria (Bachillerato) incompleta\_\_M-Secundaria (Bachillerato) completa   |                14254 |            14254 |
| P-Primaria completa\_\_M-Primaria completa                                       |                12777 |            12777 |
| P-Primaria incompleta\_\_M-Secundaria (Bachillerato) completa                    |                12526 |            12526 |
| P-Primaria incompleta\_\_M-Secundaria (Bachillerato) incompleta                  |                11307 |            11307 |
| P-Secundaria (Bachillerato) completa\_\_M-Secundaria (Bachillerato) incompleta   |                11123 |            11123 |
| P-Secundaria (Bachillerato) completa\_\_M-Técnica o tecnológica completa         |                10695 |            10695 |
| P-Primaria incompleta\_\_M-Primaria completa                                     |                10525 |            10525 |
| P-Técnica o tecnológica completa\_\_M-Técnica o tecnológica completa             |                10135 |            10135 |
| P-Primaria completa\_\_M-Secundaria (Bachillerato) completa                      |                 9326 |             9326 |
| P-Secundaria (Bachillerato) completa\_\_M-Educación profesional completa         |                 7480 |             7480 |
| P-Técnica o tecnológica completa\_\_M-Secundaria (Bachillerato) completa         |                 6471 |             6471 |
| P-Primaria completa\_\_M-Primaria incompleta                                     |                 6329 |             6329 |
| P-Secundaria (Bachillerato) incompleta\_\_M-Primaria incompleta                  |                 5947 |             5947 |
| P-Primaria completa\_\_M-Secundaria (Bachillerato) incompleta                    |                 5929 |             5929 |
| P-No sabe\_\_M-Secundaria (Bachillerato) completa                                |                 5834 |             5834 |
| P-Educación profesional completa\_\_M-Secundaria (Bachillerato) completa         |                 5596 |             5596 |
| P-Secundaria (Bachillerato) completa\_\_M-Primaria completa                      |                 5187 |             5187 |
| P-Educación profesional completa\_\_M-Técnica o tecnológica completa             |                 5125 |             5125 |
| P-Secundaria (Bachillerato) completa\_\_M-Primaria incompleta                    |                 5072 |             5072 |
| P-Secundaria (Bachillerato) incompleta\_\_M-Primaria completa                    |                 4665 |             4665 |
| P-Secundaria (Bachillerato) incompleta\_\_M-Técnica o tecnológica completa       |                 4424 |             4424 |
| P-Técnica o tecnológica completa\_\_M-Educación profesional completa             |                 4364 |             4364 |
| P-Ninguno\_\_M-Primaria incompleta                                               |                 3954 |             3954 |
| P-No sabe\_\_M-No sabe                                                           |                 3916 |             3916 |
| P-Ninguno\_\_M-Ninguno                                                           |                 3818 |             3818 |
| P-Postgrado\_\_M-Postgrado                                                       |                 3522 |             3522 |
| P-Secundaria (Bachillerato) completa\_\_M-Técnica o tecnológica incompleta       |                 3333 |             3333 |
| P-No sabe\_\_M-Secundaria (Bachillerato) incompleta                              |                 3310 |             3310 |
| P-Secundaria (Bachillerato) incompleta\_\_M-Educación profesional completa       |                 2903 |             2903 |
| P-No sabe\_\_M-Educación profesional completa                                    |                 2611 |             2611 |
| P-No sabe\_\_M-Primaria incompleta                                               |                 2608 |             2608 |
| P-No sabe\_\_M-Técnica o tecnológica completa                                    |                 2554 |             2554 |
| P-Primaria incompleta\_\_M-Técnica o tecnológica completa                        |                 2514 |             2514 |
| P-Primaria incompleta\_\_M-Ninguno                                               |                 2284 |             2284 |
| P-Postgrado\_\_M-Educación profesional completa                                  |                 2247 |             2247 |
| P-Técnica o tecnológica incompleta\_\_M-Secundaria (Bachillerato) completa       |                 2123 |             2123 |
| P-Educación profesional completa\_\_M-Educación profesional incompleta           |                 2112 |             2112 |
| P-Técnica o tecnológica completa\_\_M-Secundaria (Bachillerato) incompleta       |                 2051 |             2051 |
| P-Primaria completa\_\_M-Técnica o tecnológica completa                          |                 2038 |             2038 |
| P-Educación profesional completa\_\_M-Postgrado                                  |                 1973 |             1973 |
| P-Educación profesional incompleta\_\_M-Educación profesional completa           |                 1858 |             1858 |
| P-Secundaria (Bachillerato) completa\_\_M-Educación profesional incompleta       |                 1823 |             1823 |
| P-No sabe\_\_M-Primaria completa                                                 |                 1745 |             1745 |
| P-Educación profesional completa\_\_M-Secundaria (Bachillerato) incompleta       |                 1735 |             1735 |
| P-Técnica o tecnológica incompleta\_\_M-Técnica o tecnológica incompleta         |                 1712 |             1712 |
| P-Ninguno\_\_M-Primaria completa                                                 |                 1597 |             1597 |
| P-Ninguno\_\_M-Secundaria (Bachillerato) completa                                |                 1564 |             1564 |
| P-Secundaria (Bachillerato) incompleta\_\_M-Técnica o tecnológica incompleta     |                 1515 |             1515 |
| P-Ninguno\_\_M-Secundaria (Bachillerato) incompleta                              |                 1468 |             1468 |
| P-Técnica o tecnológica completa\_\_M-Técnica o tecnológica incompleta           |                 1455 |             1455 |
| P-Educación profesional incompleta\_\_M-Secundaria (Bachillerato) completa       |                 1441 |             1441 |
| P-Técnica o tecnológica incompleta\_\_M-Técnica o tecnológica completa           |                 1413 |             1413 |
| P-Educación profesional incompleta\_\_M-Educación profesional incompleta         |                 1408 |             1408 |
| P-Primaria incompleta\_\_M-Educación profesional completa                        |                 1406 |             1406 |
| P-No Aplica\_\_M-Secundaria (Bachillerato) completa                              |                 1300 |             1300 |
| P-Educación profesional incompleta\_\_M-Técnica o tecnológica completa           |                 1277 |             1277 |
| P-Primaria completa\_\_M-Educación profesional completa                          |                 1116 |             1116 |
| P-Técnica o tecnológica completa\_\_M-Educación profesional incompleta           |                 1102 |             1102 |
| P-Educación profesional completa\_\_M-Técnica o tecnológica incompleta           |                 1019 |             1019 |
| P-Primaria incompleta\_\_M-Técnica o tecnológica incompleta                      |                  945 |              945 |
| P-Técnica o tecnológica incompleta\_\_M-Educación profesional completa           |                  922 |              922 |
| P-Secundaria (Bachillerato) completa\_\_M-Postgrado                              |                  886 |              886 |
| P-Secundaria (Bachillerato) incompleta\_\_M-Educación profesional incompleta     |                  829 |              829 |
| P-Técnica o tecnológica incompleta\_\_M-Secundaria (Bachillerato) incompleta     |                  812 |              812 |
| P-Secundaria (Bachillerato) completa\_\_M-No sabe                                |                  741 |              741 |
| P-No sabe\_\_M-Técnica o tecnológica incompleta                                  |                  728 |              728 |
| P-Primaria completa\_\_M-Ninguno                                                 |                  714 |              714 |
| P-No Aplica\_\_M-Secundaria (Bachillerato) incompleta                            |                  712 |              712 |
| P-Primaria completa\_\_M-Técnica o tecnológica incompleta                        |                  704 |              704 |
| P-No Aplica\_\_M-Primaria incompleta                                             |                  694 |              694 |
| P-Postgrado\_\_M-Técnica o tecnológica completa                                  |                  691 |              691 |
| P-No Aplica\_\_M-Técnica o tecnológica completa                                  |                  684 |              684 |
| P-Técnica o tecnológica completa\_\_M-Postgrado                                  |                  666 |              666 |
| P-Técnica o tecnológica completa\_\_M-Primaria completa                          |                  654 |              654 |
| P-Técnica o tecnológica completa\_\_M-Primaria incompleta                        |                  643 |              643 |
| P-No sabe\_\_M-Educación profesional incompleta                                  |                  605 |              605 |
| P-Educación profesional completa\_\_M-Primaria incompleta                        |                  588 |              588 |
| P-Educación profesional incompleta\_\_M-Secundaria (Bachillerato) incompleta     |                  583 |              583 |
| P-No Aplica\_\_M-Educación profesional completa                                  |                  569 |              569 |
| P-Secundaria (Bachillerato) incompleta\_\_M-Ninguno                              |                  549 |              549 |
| P-Postgrado\_\_M-Secundaria (Bachillerato) completa                              |                  548 |              548 |
| P-Educación profesional completa\_\_M-Primaria completa                          |                  497 |              497 |
| P-No sabe\_\_M-Postgrado                                                         |                  451 |              451 |
| P-Primaria incompleta\_\_M-No sabe                                               |                  436 |              436 |
| P-No Aplica\_\_M-Primaria completa                                               |                  434 |              434 |
| P-Educación profesional completa\_\_M-No sabe                                    |                  433 |              433 |
| P-Secundaria (Bachillerato) completa\_\_M-Ninguno                                |                  432 |              432 |
| P-Secundaria (Bachillerato) incompleta\_\_M-No sabe                              |                  402 |              402 |
| P-Educación profesional incompleta\_\_M-Técnica o tecnológica incompleta         |                  400 |              400 |
| P-Técnica o tecnológica incompleta\_\_M-Educación profesional incompleta         |                  369 |              369 |
| P-Secundaria (Bachillerato) incompleta\_\_M-Postgrado                            |                  363 |              363 |
| P-Primaria incompleta\_\_M-Educación profesional incompleta                      |                  358 |              358 |
| P-Educación profesional incompleta\_\_M-Postgrado                                |                  354 |              354 |
| P-Postgrado\_\_M-Educación profesional incompleta                                |                  325 |              325 |
| P-Técnica o tecnológica incompleta\_\_M-Primaria incompleta                      |                  323 |              323 |
| P-Primaria completa\_\_M-Educación profesional incompleta                        |                  312 |              312 |
| P-Técnica o tecnológica incompleta\_\_M-Primaria completa                        |                  306 |              306 |
| P-Técnica o tecnológica completa\_\_M-No sabe                                    |                  305 |              305 |
| P-Ninguno\_\_M-Técnica o tecnológica completa                                    |                  273 |              273 |
| P-Primaria completa\_\_M-No sabe                                                 |                  237 |              237 |
| P-No sabe\_\_M-Ninguno                                                           |                  235 |              235 |
| P-No Aplica\_\_M-No Aplica                                                       |                  226 |              226 |
| P-Ninguno\_\_M-Educación profesional completa                                    |                  209 |              209 |
| P-Técnica o tecnológica incompleta\_\_M-Postgrado                                |                  183 |              183 |
| P-No Aplica\_\_M-Técnica o tecnológica incompleta                                |                  181 |              181 |
| P-Educación profesional incompleta\_\_M-Primaria completa                        |                  163 |              163 |
| P-Educación profesional incompleta\_\_M-Primaria incompleta                      |                  160 |              160 |
| P-Ninguno\_\_M-Técnica o tecnológica incompleta                                  |                  158 |              158 |
| P-No Aplica\_\_M-Educación profesional incompleta                                |                  155 |              155 |
| P-Primaria incompleta\_\_M-Postgrado                                             |                  142 |              142 |
| P-Primaria completa\_\_M-Postgrado                                               |                  141 |              141 |
| P-No Aplica\_\_M-Postgrado                                                       |                  139 |              139 |
| P-Postgrado\_\_M-Secundaria (Bachillerato) incompleta                            |                  120 |              120 |
| P-Postgrado\_\_M-Técnica o tecnológica incompleta                                |                  119 |              119 |
| P-Ninguno\_\_M-No sabe                                                           |                  118 |              118 |
| P-Educación profesional incompleta\_\_M-No sabe                                  |                   93 |               93 |
| P-Secundaria (Bachillerato) completa\_\_M-No Aplica                              |                   92 |               92 |
| P-No Aplica\_\_M-Ninguno                                                         |                   82 |               82 |
| P-No Aplica\_\_M-No sabe                                                         |                   82 |               82 |
| P-Postgrado\_\_M-No sabe                                                         |                   76 |               76 |
| P-Primaria incompleta\_\_M-No Aplica                                             |                   76 |               76 |
| P-Ninguno\_\_M-Educación profesional incompleta                                  |                   73 |               73 |
| P-Técnica o tecnológica incompleta\_\_M-No sabe                                  |                   65 |               65 |
| P-Educación profesional completa\_\_M-Ninguno                                    |                   62 |               62 |
| P-Educación profesional completa\_\_M-No Aplica                                  |                   57 |               57 |
| P-Técnica o tecnológica completa\_\_M-No Aplica                                  |                   57 |               57 |
| P-No sabe\_\_M-No Aplica                                                         |                   56 |               56 |
| P-Secundaria (Bachillerato) incompleta\_\_M-No Aplica                            |                   54 |               54 |
| P-Técnica o tecnológica completa\_\_M-Ninguno                                    |                   49 |               49 |
| P-Técnica o tecnológica incompleta\_\_M-Ninguno                                  |                   47 |               47 |
| P-Primaria completa\_\_M-No Aplica                                               |                   47 |               47 |
| P-Postgrado\_\_M-Primaria completa                                               |                   44 |               44 |
| P-Postgrado\_\_M-Primaria incompleta                                             |                   41 |               41 |
| P-Ninguno\_\_M-No Aplica                                                         |                   28 |               28 |
| P-Ninguno\_\_M-Postgrado                                                         |                   27 |               27 |
| P-Educación profesional incompleta\_\_M-Ninguno                                  |                   24 |               24 |
| P-Postgrado\_\_M-No Aplica                                                       |                   17 |               17 |
| P-Educación profesional incompleta\_\_M-No Aplica                                |                   15 |               15 |
| P-Técnica o tecnológica incompleta\_\_M-No Aplica                                |                   11 |               11 |
| P-Postgrado\_\_M-Ninguno                                                         |                    8 |                8 |

```{python}
#| cache: true
#| echo: false
values = ["P-Secundaria (Bachillerato) completa__M-Secundaria (Bachillerato) completa",
         "P-Educación profesional completa__M-Educación profesional completa",
         "P-Primaria completa__M-Primaria completa",
         "P-Técnica o tecnológica completa__M-Técnica o tecnológica completa",
         "P-Ninguno__M-Ninguno",
         "P-Postgrado__M-Postgrado",
         ]
df5=df3[df3['Profesiones'].isin(values)]
```

-   Aún así en cuarta posición se presentan conteos donde ambos padres tienen al menos educación profesional en la gráfica obtenido se realiza el análisis donde ambos padres presentan los mismos estudios para conocer su influencia sobre los resultados de sus hijos en las pruebas saber Pro :

    -   Para los estudiantes cuyos padres no estudiaron se presentan resultados aproximadamente de 40 puntos en promedio para matemáticas y 44 puntos para lectura crítica. Se observa una tendencia creciente a medida de que los padres obtienen títulos de mayor grado 67 puntos para matemáticas y 66 puntos de lectura.

```{python}
#| cache: true
#| echo: false
import plotly.graph_objects as go

x =df5["Profesiones"]
y1=df5["PUNT_MATEMATICAS"]
y2=df5["PUNT_LECTURA_CRITICA"]

fig = go.Figure()

fig=fig.add_trace(go.Box(
    y=y1,
    x=x,
    name='Puntaje matemáticas',
    marker_color='#3D9970'
))
fig=fig.add_trace(go.Box(
    y=y2,
    x=x,
    name='Puntaje lectura crítica',
    marker_color='#FF4136'
))


fig=fig.update_layout(legend=dict(
        x=-0.1,
        y=-0.3,
        traceorder="normal",
        font=dict(
            family="sans-serif",
            size=12,
            color="black"
        ),
    ),title="Puntajes discriminados por profesion de los padres",
    margin=dict(t=30, b=10, l=5, r=5),
    yaxis=dict(title='Puntaje'),
    boxmode='group',height=600, width=800
)

fig=fig.update_xaxes(tickangle=10)
fig.show()
```
