---
title: "Series de Tiempo"
navbar: false
author: George Steven Vega- Luis Carlos Garay
date-format: "MM-YYYY"
date: 03-03-2023
format: html
editor: visual
bibliography: References.bib
cls: apa.csl
toc: true
---

# Descriptivo Serie 1 (Standar and Purse 500)

Se realiza la descarga de los datos procedientes de yahoo finance, para lo cual se utiliza el paquete quantmood, el cual realiza la descarga de los datos los cuales son de tipo xts y zoo

```{r}
#| results: hide
#| warning: false
list.of.packages <- c("zoo", "xts", "quantmod")
lapply(list.of.packages, require, character.only = TRUE)
```

Inicialmente se crea un ambiente, para exportar los datos diaros de la serie:

```{r}
#| results: hide
#| warning: false
sandp500 <- new.env()
getSymbols("^GSPC", env = sandp500, src = "yahoo", from = as.Date("1943-01-01"), to = as.Date("2023-04-01"))
sp500<- sandp500$GSPC[,6]
```

```{r}
#| warning: false
library(dygraphs)
dygraph(sp500)%>%dyRangeSelector()
```

Mediante la libreria TSstudio se realiza conveirten los datos a formato ts

```{r}
#| warning: false
library(TSstudio)
sp500ts=ts(sp500,start=c(1943,01),frequency = 365)
ts_info(sp500ts)
```

Se lleva acabo el calculo de los días para conocer la cantidad de datos que se deberían tener:

```{r}
survey <- data.frame(date=c("1943/01/01"),tx_start=c("2023/04/01"))

survey$date_diff <- as.Date(as.character(survey$date), format="%Y/%m/%d")-
                  as.Date(as.character(survey$tx_start), format="%Y/%m/%d")
survey

```

Se genera la gráfica de serie de tiempo de la serie:

```{r}
#| warning: false
plot(sp500ts)
length(sp500)
```

Los datos obtenidos determinan que la serie diaria es irregular y no es equidistante en el tiempo yse visualiza de mejor manera mediante el paquete xts y zoo.

## Visualización

```{r}
sandp500 <- new.env()
getSymbols("^GSPC", env = sandp500, src = "yahoo", from = as.Date("1943-01-01"), to = as.Date("2023-03-31"))
SAP500<- sandp500$GSPC[,6]
nmonths(SAP500)
class(SAP500)
SAP500<-split(SAP500, f="months")
SAP500<-lapply(SAP500, FUN= mean)
head(SAP500)
tail(SAP500)
fechas<-seq(as.Date("1943-01-01"), length=963, by="months")
head(fechas)
tail(fechas)
SAP500xts<-as.xts(as.numeric(SAP500), order.by=fechas)
xts.to.df<-function(dataxts){
  df<-data.frame(fecha=(index(dataxts)),
                   GSPC=coredata(dataxts))
  colnames(df)<-c("fecha", "GSPC")
  df
}
SP500ts<-xts.to.df(SAP500xts) 
write.csv(SP500ts, "C:/Users/ocamp/Downloads/Series/Series Tiempo Univariadas/Documento/SP500ts.csv", row.names=FALSE)
```

```{r}
library(parsedate)
SP500ts<- read.csv("SP500ts.csv")
Fecha<-parsedate::parse_date(SP500ts$fecha)
SAP500 <-data.frame(Fecha=Fecha,GSPC=SP500ts$GSPC)
SAP500ts=ts(SAP500$GSPC,start=c(1943,01),frequency = 12)
plot.ts(SAP500ts)
```

## Estabilización de la varianza

```{r}
#| warning: false
library(forecast)
library(MASS)
forecast::BoxCox.lambda(SAP500ts, method ="loglik", lower = -1, upper = 3)
MASS::boxcox(lm(SAP500ts ~ 1),seq(-4, 4, length = 20)) 
log.SAP500.ts<-log(SAP500ts)
TSstudio::ts_plot(log.SAP500.ts,title = "",slider=TRUE)
length(log.SAP500.ts)
plot(log.SAP500.ts)
forecast::BoxCox.lambda(log.SAP500.ts, method ="loglik", lower = -1, upper = 3)
MASS::boxcox(lm(log.SAP500.ts ~ 1),seq(-6, 10, length = 50))

```

## Tendencia (Estimación y/o Eliminación)

```{r}
summary(fit1<-lm(log.SAP500.ts~time(log.SAP500.ts), data=log.SAP500.ts,na.action = NULL))
plot(log.SAP500.ts) + abline(fit1, col="red")
x1<-log.SAP500.ts-predict(fit1)
plot(x1, main="Serie en escala logaritmica removiendo tendencia")
acf(x1, lag.max = length(x1))
```

### Descomposición

Filtros moviles

```{r}
decom.SAP500.ts=decompose(log.SAP500.ts)
plot(decom.SAP500.ts)
```

```{r}
#| warning: false
library(tidyverse)
library(lubridate)
library(timetk)
library(tibble)
library(zoo)
```

```{r}
#| warning: false
indice_logSAP500=as.Date(as.yearmon(tk_index(log.SAP500.ts)))
df_logSAP500=data.frame(Fecha=indice_logSAP500,LogSAP500=as.matrix(log.SAP500.ts))
str(df_logSAP500)
tibble_logSAP500=tibble(df_logSAP500)
tibble_logSAP500%>%timetk::plot_time_series(Fecha, log.SAP500.ts, 
                   .interactive = TRUE,
                   .plotly_slider = TRUE)
```

```{r}
tibble_logSAP500%>%mutate(LogSAP500_ajus=smooth_vec(log.SAP500.ts,span = 0.75, degree = 2))
```

```{r}
tibble_logSAP500%>%mutate(LogSAP500_ajus=smooth_vec(log.SAP500.ts,span = 0.75, degree = 2))%>%ggplot(aes(Fecha, log.SAP500.ts)) +
    geom_line() +
    geom_line(aes(y = LogSAP500_ajus), color = "blue")
```

```{r}
#| warning: false
library(feasts)
library(fable)
library(tsibble)
tsibble_lSAP500<-as_tsibble(log.SAP500.ts)
tsibble_lSAP500 %>%
  model(
    STL(value ~ trend() +
                   season(window = "periodic"),
    robust = TRUE)) %>%
  components() %>%
  autoplot()
```

```{r}
tsibble_lSAP500|>mutate(diff_lSAP500=tsibble::difference(value,lag=1,differences = 1))|>
  autoplot(.vars =diff_lSAP500) + labs(subtitle = "Cambios en escala logarítmica de los pasajeros")
```

```{r}
tsibble_lSAP500<-tsibble_lSAP500|>mutate(diff_lSAP500=tsibble::difference(value,lag=1,differences = 1))
###Diferenciando basado en el objeto tibble
tibble_logSAP500%>%mutate(diff_LogSAP500=LogSAP500-lag(LogSAP500))%>%plot_time_series(Fecha,diff_LogSAP500)
tibble_logSAP500<-tibble_logSAP500%>%mutate(diff_LogSAP500=LogSAP500-lag(LogSAP500))
###Diferenciando con base en el objeto ts
dlSAP500<-diff(log.SAP500.ts)
plot(dlSAP500)
```

## Detección de la estacionalidad

```{r}
monthplot(dlSAP500)
```

```{r}
tsibble_lSAP500%>%na.omit()|>gg_subseries(diff_lSAP500,period=12) ##Gráfico de subseries usando el objeto tibble
tibble_logSAP500 %>%na.omit()|>
    mutate(
        Mes = str_c("", as.character(lubridate::month(Fecha,label=TRUE)))
    ) %>%
    plot_time_series(
        .date_var = Fecha,
        .value = diff_LogSAP500,
        .facet_vars = Mes,
        .facet_ncol = 4, 
        .color_var = Mes, 
        .facet_scales = "fixed",
        .interactive = FALSE,
        .legend_show = FALSE,
        .smooth = FALSE
    )
library(forecast)
ggseasonplot(dlSAP500)
```

```{r}
tibble_logSAP500%>%na.omit()%>%plot_seasonal_diagnostics(.date_var = Fecha,.value = diff_LogSAP500,.feature_set = c("month.lbl"),.geom="boxplot")
ggplot(tibble_logSAP500 %>%na.omit()|>
    mutate(
        Mes = str_c("Mes ", as.character(lubridate::month(Fecha)))
    ), aes(x = diff_LogSAP500)) +
      geom_density(aes(fill = Mes)) +
      ggtitle("LosPass - Estimación de la densidad vía Kernel por mes") +
      facet_grid(rows = vars(as.factor(Mes)))
```

### Periodograma

```{r}
spectrum(as.numeric(dlSAP500),log='no')
PeriodgramadlSAP500=spectrum(as.numeric(dlSAP500),log='no')
ubicacionlSAP500=which.max(PeriodgramadlSAP500$spec)
x<-PeriodgramadlSAP500$freq[ubicacionlSAP500]
y<-2*x
sprintf("El valor de la frecuencia donde se máximiza el periodograma para la serie es: %s",PeriodgramadlSAP500$freq[ubicacionlSAP500])
plot(PeriodgramadlSAP500$freq, PeriodgramadlSAP500$spec, type="l")+ abline(v = x, lty=2, col="blue") + abline(v = y, lty=2, col="blue")+ abline(v = 2*y, lty=2, col="blue")
sprintf("El periodo correspondiente es aproximadamente: %s",1/PeriodgramadlSAP500$freq[ubicacionlSAP500])
```

```{r}
library(forecast)
tsibble_lSAP500=as_tsibble(log.SAP500.ts)
HWAP_inic=stats::HoltWinters(log.SAP500.ts,alpha=NULL,beta=FALSE,gamma=FALSE)
plot(HWAP_inic)
HWAP_inic
forecast::forecast(HWAP_inic,h=12,level =0.95,lambda = 0)
plot(forecast::forecast(HWAP_inic,h=12,level =0.95,lambda = 0))
```

```{r}
HWAP=stats::HoltWinters(log.SAP500.ts,seasonal="additive") ##Puede establecer beta=F y/0 gamma=F, además el objeto debe ser de clase ts.
plot(HWAP)
plot(forecast::forecast(HWAP,h=12,level =0.95,lambda = 0))
HWAP_1=forecast::hw(log.SAP500.ts,seasonal="additive",damped=TRUE)  ###También se puede usar holt
plot(HWAP_1)
ajustados=fitted(HWAP)
plot(ajustados)
```

```{r}
HWAP
summary(HWAP_1)
```

```{r}
predictionHWAP_1=forecast::forecast(HWAP,h=12,level =0.95,lambda = 0)
predictionHWAP_1
plot(predictionHWAP_1)
```

```{r}
predictionHWAP_2=predict(HWAP,n.ahead = 12, prediction.interval = T, level = 0.95)
predictionHWAP_2=forecast::InvBoxCox(predictionHWAP_2,lambda=0)
predictionHWAP_2
```

```{r}
ajustepass=tsibble_lSAP500%>%
  model(ETS(value~ error("A")+trend("A")+season("A")))
pronostico=ajustepass%>%
  fabletools::forecast(h=12)
pronostico
pronostico%>%autoplot(tsibble_lSAP500)+geom_line(aes(y=.fitted),col="#D55E00",data=augment(ajustepass))+labs(y=" ",title="Pronóstico u ajustados")+guides(colour="none")
```

```{r}
modelos<-tsibble_lSAP500%>%
   model(ets=ETS(value~ error("A")+trend("A")+season("A")),
         stl=decomposition_model(STL(value ~ trend(window = 13) +
                   season(window = "periodic"),
    robust = TRUE),NAIVE(season_adjust)))
 modelos 
modelos%>%fabletools::forecast(h=12)%>%
   autoplot(tsibble_lSAP500)
```

```{r}
#| warning: false
library(dplyr)
library(parsnip)
library(rsample)
library(timetk)
library(modeltime)
library(tsibble)
library(tidymodels)
###Creación del objeto tibble
lSAP500_tbl<-as_tibble(as_tsibble(log.SAP500.ts))
lSAP500_tbl$index=as.Date(lSAP500_tbl$index)
lSAP500_tbl=rename(lSAP500_tbl,Fecha=index,logSAP500=value)
lSAP500_tbl<-lSAP500_tbl%>%mutate(SAP500=exp(logSAP500))
lSAP500_tbl
###División en entrenamiento y prueba
splits_lSAP500_tbl=timetk::time_series_split(lSAP500_tbl,date_var=Fecha,assess = 12,cumulative = TRUE)
splits_lSAP500_tbl%>% tk_time_series_cv_plan()%>%
  plot_time_series_cv_plan(Fecha,logSAP500)
splits_lSAP500_tbl
```

```{r}
#Ajuste del modelo suavizamineto exponencial
#?modeltime::exp_smoothing
ets_logSAP500<-modeltime::exp_smoothing(
  error="additive",
  trend="additive",
  season="additive"
)%>%
  set_engine("ets")%>%
  fit(logSAP500 ~ Fecha,data=training(splits_lSAP500_tbl))
```

```{r}
modeltime_table(ets_logSAP500) %>%
  modeltime_calibrate(testing(splits_lSAP500_tbl))%>%
  modeltime_forecast(
    new_data = testing(splits_lSAP500_tbl),
    actual_data = lSAP500_tbl
  )%>%
  plot_modeltime_forecast(.conf_interval_fill = "lightblue")
```

```{r}
pronostico_ets<-modeltime_table(ets_logSAP500) %>%
  modeltime_calibrate(testing(splits_lSAP500_tbl))%>%
  modeltime_forecast(
    new_data = testing(splits_lSAP500_tbl),
    actual_data = lSAP500_tbl
  )
    
 pronostico_ets 
```

```{r}
 model_tbl<-modeltime_table(ets_logSAP500)
## Calibración 
  calibration_tbl<-model_tbl%>%
    modeltime_calibrate(testing(splits_lSAP500_tbl))
## Pronóstico sobre el conjunto de prueba
  calibration_tbl%>%
   modeltime_forecast(
    new_data = testing(splits_lSAP500_tbl),
    actual_data = lSAP500_tbl
  ) 
```

```{r}
###Residuales 
  residuales_ajuste<-model_tbl%>%
  modeltime_calibrate(new_data=training(splits_lSAP500_tbl))%>%
  modeltime_residuals()
residuales_ajuste%>%plot_modeltime_residuals(
  .type="timeplot",
  .interactive = TRUE)
```

```{r}
### Precisión de los pronósticos
  calibration_tbl%>%
    modeltime_accuracy()
## Re-ajuste y predicción de valores futuros
re_ajuste<-calibration_tbl%>%
  modeltime_refit(data=lSAP500_tbl)
re_ajuste%>%
  modeltime_forecast(h=12,
                     actual_data = lSAP500_tbl
                     )%>%
  plot_modeltime_forecast()
```

### Medidas de Precisión.

```{r}
h=3
lserie=length(log.SAP500.ts)
ntrain=trunc(lserie*0.90) 
ntrain
time(log.SAP500.ts)
time(log.SAP500.ts)[ntrain]
train=window(log.SAP500.ts,end=time(log.SAP500.ts)[ntrain])
test=window(log.SAP500.ts,start=time(log.SAP500.ts)[ntrain]+1/12)
length(train)
ntest=length(test)
ntest
lserie
```

```{r}
fchstepahe=matrix(0,nrow=ntest,ncol=h) #Crea una Columna para los h-pasos adelante
# verval contiene los verdaderos valores de la serie en el conjunto de prueba con los que se compararán los pronósticos.
verval=cbind(test[1:ntest])
for(j in 2:h){
  verval=cbind(verval,c(test[j:ntest],rep(NA,j-1)))
}
verval=cbind(test[1:ntest],c(test[2:ntest],NA),c(test[3:ntest],NA,NA))
#Ajuste del modelo con los datos de entrenamiento
HWAP_train=stats::HoltWinters(train,seasonal="additive")
HWAP_train$alpha
HWAP_train$beta
HWAP_train$gamma
```

```{r}
require(utils)
suav_inputs=cbind(seq(0.001,0.999,0.1),seq(0.001,0.999,0.1),seq(0.001,0.999,0.1))
colnames(suav_inputs)<-c("alpha","beta","gamma")
suav_inputs_tbl=tibble::as_tibble(suav_inputs)
grilla_suav=expand.grid(alpha=suav_inputs_tbl$alpha,beta=suav_inputs_tbl$beta,gamma=suav_inputs_tbl$gamma) #Grilla de Valores
#Se crean las ventanas de rolling y se obtiene los h-pronósticos para cada ventana(hay ntest posibles ventanas)
for(i in 1:(ntest))
{
  x=window(log.SAP500.ts,end=time(log.SAP500.ts)[ntrain]+(i-1)/12)
  print(length(x))
  refit=stats::HoltWinters(x,seasonal="additive",alpha=HWAP_train$alpha,beta=HWAP_train$beta,gamma=HWAP_train$gamma)
    fchstepahe[i,]=as.numeric(forecast::forecast(refit,h=h)$mean)
}
```

```{r}
fchstepahe
```

```{r}
errores_pred=verval -fchstepahe ##Observación: debo devolver los pronósticos y los verdaderos valores a la escala original si es necesario.
ECM=apply(errores_pred^2,MARGIN = 2,mean,na.rm=TRUE)##Acá se computa la medida de precisión del pronóstico(en este caso ECM).
RECM=sqrt(ECM) ##Se le saca raíz 
RECM ##se lee: Primera fila RECM 1-paso adelante y así sucesivamente
```

## Rolling

```{r}
#| warning: false
library(forecast)
library(greybox)
HWAP_train=stats::HoltWinters(train,seasonal="additive")
ourCallETS <- "forecast::forecast(stats::HoltWinters(x=data,alpha=HWAP_train$alpha,beta=HWAP_train$beta,gamma=HWAP_train$gamma),h=h,level=95)"
ourValueETS <- c("mean","lower","upper")
origins=ntest   ##número de rolling windows
Valoresretornados1 <- ro(log.SAP500.ts, h=h, origins=origins, call=ourCallETS, value=ourValueETS,ci=FALSE,co=FALSE)
t(Valoresretornados1$holdout)## Permiten verificar los verdaderos valores h-pasos adelante. 
t(Valoresretornados1$mean)
```

```{r}
sqrt(apply((Valoresretornados1$holdout -Valoresretornados1$mean)^2,1,mean,na.rm=TRUE)) ### Se calcula la raíz del error cuadrático medio de predicción
apply(abs(Valoresretornados1$holdout - -Valoresretornados1$mean),1,mean,na.rm=TRUE) / mean(Valoresretornados1$actuals) ### Error medio absoluto escalado
```

```{r}
library(forecast)
library(greybox)
salida_ets_train_lSAP500<-ets(train,model="AAA")
salida_ets_train_lSAP500$par
```

```{r}
h=3
ourCallETS <- "forecast::forecast(forecast::ets(data,alpha=salida_ets_train_lSAP500$par[1],beta=salida_ets_train_lSAP500$par[2]),gamma=salida_ets_train_lSAP500$par[3],h=h,level=95)"
ourValueETS <- c("mean","lower","upper")
origins=97
Valoresretornados1 <- ro(log.SAP500.ts, h=h, origins=origins, call=ourCallETS, value=ourValueETS,ci=FALSE,co=FALSE)
apply(sqrt((Valoresretornados1$holdout -Valoresretornados1$mean)^2),1,mean,na.rm=TRUE) ### Se calcula la raíz del error cuadrático medio de predicción
```

```{r}
apply(abs(Valoresretornados1$holdout - -Valoresretornados1$mean),1,mean,na.rm=TRUE) / mean(Valoresretornados1$actuals) ### Error medio absoluto escalado
```

# Serie 2

### Visualización de datos

## CPIH ANNUAL RATE

```{r}
library(parsedate)
CPIH1 <- read.csv("CPIH1.csv")
Month<-parsedate::parse_date(CPIH1$CPIHMonth)
CPIH <-data.frame(Month=Month,CPIH=CPIH1$CPIHMonthly)
plot(as.ts(CPIH$CPIH))
CPIHts=ts(CPIH$CPIH,start=c(1989,01),frequency = 12)
plot(CPIHts)
plot.ts(CPIHts)
acf(CPIHts, ci.type="ma")
acf(CPIHts, type="partial")
str(CPIHts)
head(time(CPIHts),20)
head(cycle(CPIHts),12)
frequency(CPIHts)
deltat(CPIHts)
ts_info(CPIHts)

#plot(as.ts(CPIH.Yearly))
#plot(as.ts(CPIH.Q))
```

[CPIH](https://www.ons.gov.uk/economy/inflationandpriceindices/timeseries/l55o/mm23) [CPIH Info](https://www.ons.gov.uk/datasets/cpih01/editions/time-series/versions/31#:~:text=Consumer%20Prices%20Index%20including%20owner%20occupiers'%20housing%20costs%20(CPIH),-Current)

## References

    :::
