---
title: Proyecto Final Talento TECH
subtitle: Inteligencia Artificial
author: George Vega
date-format: "MM-YYYY"
date: 16-08-2024
cls: apa.csl
colorlinks: true
#bibliography: References.bib
engine: knitr
jupyter: python3
execute:
  echo: true
  warning: false
  error: false
format:
 html:
   toc: true
   grid:
      sidebar-width: 250px
      body-width: 900px
      margin-width: 100px
      gutter-width: 1em
   toc-location: left
   #fig-width: 5
   #fig-height: 5
   code-fold: show
   embed-resources: true
   self-contained-math: true
   other-links:
      - text: Resultados Saber 11 2019-2
        href: https://www.datos.gov.co/Educaci-n/2019-2-Desempe-o-en-Matem-ticas-de-los-estudiantes/3qm6-df8e
ipynb-shell-interactivity: last
knitr:
  opts_chunk: 
    collapse: true
editor: visual
editor_options: 
  chunk_output_type: console
---

```{=html}
<style scoped>
table {
  font-size: 11px;

}
</style>
```
```{r}
#| label: reticulate
#| echo: false
#| warning: false
#| results: hide
library(reticulate)
reticulate::conda_list()
Sys.setenv(RETICULATE_PYTHON = "C:/Users/GeorgeVega/anaconda3/envs/TalentoTECH")
```

```{r setup, include=FALSE}
knitr::opts_chunk$set(echo = TRUE)
knitr::opts_knit$set(root.dir = "E:/17. TalentoTECH/Proyecto")
getwd()
```

# Desempeño en Matemáticas - Lectura crítica 2019

La evaluación del desempeño académico de los estudiantes es fundamental para entender las brechas existentes en el sistema educativo y orientar políticas que mejoren la calidad de la educación. Según información de la Organización para la Cooperación y el Desarrollo Económicos (OCDE), en los resultados de la pruebas PISA 2022 Colombia ha alcanzado un promedio de 26 puntos en evaluaciones internacionales tuvo los peores resultados en pensamiento creativo, reflejando un bajo desempeño en áreas clave como matemáticas y lectura. Este resultado sitúa al país en una posición preocupante en comparación con otros países miembros de la OCDE, lo que subraya la necesidad de abordar los factores que están contribuyendo a estos bajos rendimientos.

Los bajos resultados en matemáticas y lectura tienen implicaciones profundas para el desarrollo personal, social y económico del país. Un rendimiento deficiente en estas áreas limita las oportunidades educativas y laborales de los individuos, perpetuando ciclos de pobreza y desigualdad. Además, afecta la competitividad del país en un mundo globalizado donde las habilidades analíticas y de comprensión lectora son cada vez más valoradas.

Uno de los factores clave que influye en el desempeño académico es el contexto socioeconómico de los estudiantes. Factores como el nivel de ingreso familiar, el nivel educativo de los padres, el acceso a recursos educativos, y las condiciones de vida en general, pueden tener un impacto significativo en la capacidad de aprendizaje y rendimiento de los estudiantes. Comprender cómo estos factores afectan el desempeño en matemáticas y lectura es esencial para desarrollar estrategias efectivas que puedan mejorar la calidad de la educación y cerrar las brechas existentes.

## Antecedentes

-   [Resultados OCDE](https://www.portafolio.co/economia/regiones/colombia-con-los-peores-resultados-de-las-pruebas-pisa-de-la-ocde-606991)

### Relación del pensamiento crítico con la lectura y las matemáticas

El pensamiento crítico radica en la capacidad de los seres humanos para resolver problemas, generar ideas y soluciones que permitan enfrentar las situaciones que se presentan; por lo tanto, este va más allá del esquema del pensamiento convencional, explorando y combinando los conceptos existentes. Una de las actividades importantes que desarrolla y potencializa el pensamiento crítico es la lectura, no solo por la adquisición de conocimientos, sino por la oportunidad que brinda de explorar realidades diferentes a las cotidianas. [Pensamiento crítico aplicado a la investigación](https://http://scielo.sld.cu/pdf/rus/v10n1/2218-3620-rus-10-01-336.pdf)

Algunos conceptos importantes y que caracterizan el pensamiento crítico son la flexibilidad, originalidad, imaginación, curiosidad y asociación, que finalmente son las que permiten concatenar las ideas y generar las posibles soluciones. Todos estos conceptos son reforzados con la lectura crítica.

Adicionalmente, las matemáticas juegan un papel importante en el desarrollo del pensamiento crítico debido a que esta desarrolla habilidades de razonamiento, fortaleciendo la capacidad de analizar y evaluar argumentos de manera estructurada siguiendo un orden lógico y secuencial. La resolución de problemas, capacidad de abstracción, pensamiento lógico y analítico, estableciendo las relaciones de los conceptos para generar conclusiones basadas en pruebas, el uso de datos y estadísticas, desarrollo de la precisión y la habilidad para formar y evaluar hipótesis son de las habilidades que se adquieren con el uso de las matemáticas.

```{python}
#| label: paquetes
import pandas as pd
import numpy as np
import matplotlib.pyplot as plt
import os
import plotly.express as pex
import plotly.graph_objects as go
import plotly.io as pio
import seaborn as sb
import plotly.figure_factory as ff
```

```{python}
#| label: wd
#| echo: false
#| warning: false
#| results: hide
os.chdir("E:/17. TalentoTECH/Proyecto")
#os.chdir("C:/Users/ocamp/Downloads/Proyecto")
os.getcwd()
```

```{python}
#| label: lectura datos
#| warning: false
#| echo: false
df = pd.read_csv('Saber1120192.csv', header='infer')
```

## Variables

```{python}
#| cache: true
df.info()
```

## Pre-procesamiento de datos

```{python}
#| label: Eliminar NA
df2=df.dropna()
df2.shape
```

```{python}
#| label: Ajuste etnia
df2 = df2[["ESTU_ETNIA"] + [col for col in df2.columns if col != "ESTU_ETNIA"]]
```

```{python}
#| label: ajustar etnia
i=0
for column in df2:
    i=column
    if i == "ESTU_ETNIA":
      continue
    df2.drop(df2[df2[i] == "-"].index, inplace=True)
```

```{python}
#| label: ajuste etnia 2
df2.ESTU_ETNIA = df.ESTU_ETNIA.replace({"-":"Ninguno"})
```

```{python}
#df2.shape
#df2.info()
```

```{python}
#| label: ajuste etnia 3
col = df2.pop("ESTU_ETNIA")
df2.insert(9, col.name, col)
#df2.info()
```

```{python}
#| label: ajuste residencia
df2=df2[df2["ESTU_PAIS_RESIDE"] =="COLOMBIA"]
df2.shape
```
